---
title: "IntroduccionAR"
author: "Sylvia Acid"
date: "13 de febrero de 2017"
output: pdf_document
---

```{r setup, include=FALSE}
knitr::opts_chunk$set(echo = TRUE)
```

## R Markdown
Este fichero IntroduccionAR**.Rmd** es un documento en R Markdown. Utilizalo para comprobar si puedes generar un fichero **.pdf** (más restrictivo) de salida apartir de él. Éste contiene texto libre,  comandos de Rmarkdown además de trozos de código en R   (denominados *chunks*).

Es probable que tengas que instalar paquetes adicionales  **texlive**-*<file>*  para que Knit pueda compilar correctamente el fuente y generar el pdf.

p.e: 
Al problema de  **framed.sty** not found, se resuelve ... en linux:

> dnf install texlive-framed

depende del S.O.

A continuación un documento inicial, con información adicional...

 Markdown is a simple formatting syntax for authoring HTML, PDF, and MS Word documents. For more details on using R Markdown see <http://rmarkdown.rstudio.com>.

When you click the **Knit** button a document will be generated that includes both content as well as the output of any embedded R code chunks within the document. You can embed an R code chunk like this:

```{r cars}
summary(cars)
```

## Including Plots

You can also embed plots, for example:

```{r pressure, echo=FALSE}
plot(pressure)
```

Note that the `echo = FALSE` parameter was added to the code chunk to prevent printing of the R code that generated the plot.  


```{r}
plot(pressure)
```

Se fijan algunos parámetros, como el directorio de trabajo


```{r}
setwd("/mnt/A0DADA47DADA18FC/Fran/Universidad/3º/2 Cuatrimestre/AA/Mis prácticas/Práctica 1")
```

Cuando se utilizan números aleatorios, para hacer la experimentación repetible, 
se establece un valor para la semilla del generador aleatorio.

```{r}
set.seed(3)
```


 
